ACORDAO-COMPLETO-2350593

ACÓRDÃO 2461/2019 ATA 39/2019 - PLENÁRIO

VISTOS, relatados e discutidos estes autos que, nesta fase, tratam de monitoramento do cumprimento das determinações constantes do subitem 9.4 do Acórdão 1829/2014-TCU-Plenário, com redação dada pelo Acórdão 1882/2015-TCU-Plenário;
ACORDAM os Ministros do Tribunal de Contas da União, reunidos em sessão de Plenário, ante as razões expostas pelo Relator, em:
9.1. considerar cumprida a determinação constante do subitem 9.4.1 do Acórdão 1829/2014-TCU-Plenário, com redação dada pelo Acórdão 1882/2015-TCU-Plenário;
9.2. fixar prazo de 30 dias para que o Ministério da Justiça e Segurança Pública demonstre o cumprimento da determinação contida no subitem 9.4.2 do Acórdão 1829/2014-TCU-Plenário, com redação dada pelo Acórdão 1882/2015-TCU-Plenário;
9.3. notificar o Departamento de Polícia Federal e o Departamento de Polícia Rodoviária Federal acerca da presente decisão.

Monitoramento de acórdão que proferiu determinações em processo de denúncia sobre possíveis irregularidades praticadas na área administrativa do Departamento de Polícia Rodoviária Federal.

Departamento de Polícia Federal e Departamento de Polícia Rodoviária Federal.

3. Interessados: Ansadprf (03.099.319/0001-04); Departamento de Polícia Rodoviária Federal (00.394.494/0104-41); Federação Nacional dos Policiais Rodoviários Federais (03.658.044/0001-00); Sindicato dos Delegados de Polícia Federal no Paraná (68.740.778/0001-70); Sindicato dos Policiais Rodoviários Federais no Distrito Federal (02.780.133/0001-53); Sindicato dos Policiais Rodoviários Federais no Paraná (40.444.416/0001-13).

13.1. Ministros presentes: José Mucio Monteiro (Presidente), Walton Alencar Rodrigues, Raimundo Carreiro, Ana Arraes, Bruno Dantas e Vital do Rêgo (Relator).
13.2. Ministro-Substituto convocado: Augusto Sherman Cavalcanti.
13.3. Ministros-Substitutos presentes: Marcos Bemquerer Costa e Weder de Oliveira.

VITAL DO RÊGO

Em apreciação, monitoramento das determinações constantes do subitem 9.4 do Acórdão 1829/2014-TCU-Plenário.
2.	Adoto como relatório a instrução de mérito elaborada no âmbito da Secretaria de Fiscalização de Pessoal (Sefip) , peça 201, que contou com a anuência dos dirigentes da mencionada unidade instrutiva (peças 202 e 203) , a seguir transcrita com os ajustes de forma pertinentes:
INTRODUÇÃO
1.	Trata-se de monitoramento das determinações constantes no subitem 9.4 do Acórdão 1829/2014-TCU-Plenário (peça 25) , de relatoria do Ministro José Jorge, com redação dada pelo Acórdão 1882/2015-TCU-Plenário (peça 55) , de relatoria do Ministro Vital do Rêgo, acerca de irregularidades na concessão de aposentadoria especial de servidor policial.
2.	A referida deliberação foi proferida nos seguintes termos:
9.4. determinar ao Ministério da Justiça que:
9.4.1. adote, em 180 (cento e oitenta) dias, providências com vistas à edição de normativo que delimite as atividades/atribuições que devem ser enquadradas como 'estritamente policial', a teor do art. 1º da Lei Complementar 51/1985 e da jurisprudência dos Tribunais Superiores, informando ao TCU as medidas efetivamente adotadas;
9.4.2. após a edição do normativo de que trata o subitem anterior, oriente os órgãos sob a sua jurisdição a procederem à revisão das aposentadorias especiais já concedidas e ainda não disponibilizadas no Sisac, à luz do entendimento dado ao alcance do dispositivo legal mencionado no subitem anterior;
HISTÓRICO
3.	Em monitoramento realizado à peça 159, verificou-se que o Ministério da Justiça havia elaborado o projeto de decreto MJSP 00206 2017 MP (peça 154, p. 9) visando dar cumprimento à deliberação ora monitorada.
4.	Ao analisar as informações e documentos apresentados, concluiu-se que o referido projeto de decreto não atendia à determinação, uma vez que o regulamento não assinalou quais atividades policiais eram desempenhadas em condições de risco ou que representassem prejuízo à saúde ou à integridade física, a fim de que fossem estabelecidos critérios objetivos para aplicação do art. 1º da Lei Complementar 51/1985. Ao contrário, a norma vinculava a "atividade estritamente policial" ao cargo em si, justamente o oposto do que foi determinado.
5.	Sendo assim, esta unidade técnica propôs ao relator que reiterasse a aludida determinação. Seguindo a proposta, o Tribunal prolatou o Acórdão 2531/2018-TCU-Plenário, de relatoria do Ministro Vital do Rego, assim expresso (peça 164) : 
a) reiterar ao Ministério da Justiça e Segurança Pública a determinação contida no item 9.4 do Acórdão 1829/2014-TCU-Plenário (peça 25) , com nova redação dada pelo Acórdão 1882/2015-TCU-Plenário (peça 55) de modo que, no prazo de sessenta dias, regulamente as atividades/atribuições que devem ser enquadradas como estritamente policial, observando as orientações delineadas no Voto do Acórdão 1882/2015-TCU-Plenário (peça 55) , sob pena de responsabilização da autoridade administrativa omissa; e 
b) encaminhar cópia desta deliberação, acompanhada da instrução da unidade técnica, à Casa Civil da Presidência da República, à Procuradoria da República no Distrito Federal - 30º Ofício, ao Ministério da Justiça e Segurança Pública, ao Ministério do Planejamento, Desenvolvimento e Gestão e aos demais interessados arrolados nos autos.
6.	Notificado da deliberação acima, o Ministério da Justiça informou que encaminhou o Ofício 906/2018/SE-MJ, de 23/11/2018 (peça 175) , ao Ministério da Segurança Pública, a qual os Departamentos de Polícia Federal e de Rodoviária Federal passaram a ser vinculados com o advento da Lei 13.690, de 10/7/2018, uma vez que essa temática vem sendo discutida no âmbito daquela Pasta (peça 174 e 194) .
7.	Em atenção ao despacho do Ministro-Relator (peça 191) , os autos retornaram a esta unidade técnica para exame das documentações apresentadas pela Polícia Federal (peça 189) e Polícia Rodoviária Federal (peça 190) . Cumpre assinalar que as peças 195 a 198 se tratam dos mesmos documentos.
EXAME TÉCNICO
8.	Visando atender à determinação do TCU, os Departamentos de Polícia Federal e de Rodoviária Federal editaram as Portarias 9.012/2018-DG/PF, de 13/12/2018 (peça 189, p. 3-4) , e 386/2018/DG, de 14/12/2018 (peça 190, p. 3-4) . Para maior clareza, transcrevem-se os dispositivos desses normativos (destaques inseridos) :
PORTARIA N° 9.012-DG/PF, DE 13 DE DEZEMBRO DE 2018
Fixa entendimento, no âmbito da Polícia Federal, quanto à natureza e quanto à extensão do trabalho estritamente policial.
O DIRETOR-GERAL DA POLÍCIA FEDERAL, no uso da competência que lhe foi atribuída no inciso V do art. 36 do Regimento Interno da Polícia Federal, aprovado pela Portaria n° 155, de 27 de setembro de 2018, do Excelentíssimo Senhor Ministro de Estado de Segurança Pública, publicada na seção 1 do Diário Oficial da União, edição 200, de 17 de outubro de 2018,
 (...) 
Resolve:
Art. 1° Considerar como em exercício de função de natureza ou interesse estritamente policial - para todos os fins e efeitos legais - os policiais federais da ativa nomeados ou designados para os seguintes órgãos: 
I - Presidência e Vice-Presidência da República, para o exercício de cargo em comissão ou função de confiança; 
II - órgãos do Ministério da Justiça; 
III - órgãos do Ministério da Segurança Pública; 
IV - órgãos de segurança do Poder Judiciário da União; 
V - secretarias de Estado e do Distrito Federal da Segurança Pública, Defesa Social, Justiça, Penitenciária ou equivalentes, para o exercício de cargo em comissão ou função de confiança; e 
VI - outros órgãos da administração pública da União, estratégicos para a área de segurança; 
§1º As atribuições exercidas nos órgãos mencionados nos incisos de I a VI, do art. 1°, deverão guardar relação ou estar afetas à área de segurança ou, ainda, estar relacionadas, direta ou indiretamente, com a atividade policial.
§ 2° É vedada a cessão de servidor que não tenha cumprido o estágio probatório de que trata art. 41 da Constituição Federal. 
Art. 2° Serão considerados no exercício de função de natureza ou interesse estritamente policial, para todos os fins e efeitos legais, os policiais federais da ativa lotados ou com exercício em órgãos da administração policial. 
Art. 3° Os casos omissos serão devidamente analisados pela Diretoria de Gestão de Pessoal - DGP. 
Art. 4° Esta portaria entra em vigor na data de sua publicação em Boletim de Serviço.
PORTARIA Nº 386/2018/DG, DE 14 DE DEZEMBRO DE 2018
Fixa entendimento, no âmbito da Polícia Rodoviária Federal, quanto à natureza e extensão do trabalho estritamente policial.
O DIRETOR-GERAL DA POLÍCIA RODOVIÁRIA FEDERAL, no uso das atribuições que lhe confere a Portaria Nº 224, de 5 de dezembro de 2018, do Excelentíssimo Senhor Ministro de Estado de Segurança Pública, publicada no Diário Oficial da União de 6 de dezembro de 2018;
 (....) 
RESOLVE:
Art. 1º  Serão consideradas, para todos os fins e efeitos legais, como de natureza estritamente policial, as atividades exercidas pelos servidores da carreira de Policial Rodoviário Federal, quando lotados e em exercício nas unidades da Polícia Rodoviária Federal.
Art. 2º  Considera-se também de natureza estritamente policial as atividades exercidas por Policiais Rodoviários Federais cedidos e em exercício em órgãos de segurança pública ou de segurança viária da União, dos Estados, do Distrito Federal e dos Municípios.
Art. 3º  Esta Portaria entra em vigor na data de sua publicação.
Art. 4º  Ficam revogadas as disposições em contrário.
9.	Como se vê, as duas portarias apresentam o mesmo caráter normativo no sentido de vincular as atividades exercidas por policial federal, sejam de risco ou administrativa, ao cargo em si. À propósito, para os emissores das portarias, não restam dúvidas que o risco da atividade policial é inerente à própria natureza do trabalho, independentemente do local de lotação ou exercício do servidor policial, como se pode observar nos "considerandos" que introduzem os mencionados textos normativos, pois senão vejamos (destaques inseridos) :
Considerando que a natureza do trabalho policial impõe, indistintamente, a todos os policiais federais, independentemente do local de lotação ou de exercício, o dever de agir em qualquer local, podendo ser acionado para o serviço a qualquer tempo, independentemente de escala ou convocação prévia, com possibilidade de deslocamento para o cumprimento de missões policiais em todo o país;
Considerando que o trabalho policial envolve a submissão, direta ou indireta, a atividades de risco permanente e que possam, potencialmente, impor restrições à vida privada e causar prejuízo à saúde ou à integridade física e psicológica de policiais, em benefício de toda a sociedade;
CONSIDERANDO que o exercício ou atuação de policiais rodoviários federais em outros órgãos de segurança pública e de segurança viária não desfigura a atividade estritamente policial e, portanto, não atenua os riscos imanentes à atividade policial; e
10.	Dada a similitude das portarias e o projeto de decreto MJSP 00206 2017 MP (peça 154, p. 6-9) , aproveita-se a análise já realizada em instrução anterior (peça 159) :
7. Inicialmente, deve-se observar que o Tribunal, ao prolatar o subitem 9.4 do Acórdão 1829/2014-TCU-Plenário, buscou junto ao Ministério da Justiça que fosse editada norma a fim de delimitar as atividades e atribuições que se enquadrem como "estritamente policial", a teor do art. 1º da Lei Complementar 51/1985 e jurisprudência dos Tribunais Superiores. Posteriormente, caber-lhe-ia orientar os órgãos sob sua jurisdição a procederem com a revisão das aposentadorias especiais já concedidas e ainda não disponibilizadas no Sisac (atualmente e-Pessoal) , à luz da norma elaborada.
8. No voto condutor do Acórdão 1882/2015-TCU-Plenário, o Ministro Vital do Rêgo esclarece a razão da necessidade da regulamentação (destaques inseridos) : 
8. Na oportunidade, foi mencionada jurisprudência do Superior Tribunal de Justiça, na mesma linha, em que restava claro que "a atividade estritamente policial a que se refere a Lei Complementar 51/1985 não diz respeito apenas ao exercício do cargo em si, mas deve ser entendida como o efetivo desempenho de atividades em condições de risco ou que representem prejuízo à saúde ou à integridade física".
 (...) 
11. Como já visto, a própria Constituição Federal estabelece que a concessão de aposentadoria especial é exceção e não regra. Com efeito, não se afiguraria razoável admitir que um servidor, exercendo atividades meramente burocráticas, pudesse ser beneficiado com critério diferenciado de aposentadoria.
12. Tal restrição, aliás, ao tempo que vem atender a uma imposição legal, pode estimular a atuação do policial na atividade fim, essencial a uma efetiva política de segurança pública.
13. Reconheço, de outra parte, a ausência de definição clara de quais atribuições poderiam se enquadrar no conceito de "estritamente policial", de que trata a Lei Complementar 51/1985, e que configurariam o desempenho de atividades em condição de risco ou que representariam prejuízo à saúde ou integridade física, consoante entendimento jurisprudencial acerca dessa norma complementar. Parece-me, a princípio e apenas a título exemplificativo, aceitável que ações que envolvam intercâmbio com outras organizações policiais ou mesmo planejamento e coordenação de atividades operacionais possam ser abrangidas pelos desígnios da lei, por também serem atividades de risco, como defende a unidade técnica.
 (...) 
15. Considero temerário, entretanto, que o Tribunal defina o exato alcance a ser dado ao dispositivo legal na conceituação de quais atividades seriam de natureza estritamente policial, a partir de relações não exaustivas de atividades, tornando precária qualquer ação nesse sentido.
16. A regulamentação deve partir, a meu ver, do próprio órgão ao qual está atrelada a carreira de policial. A propósito, causa estranheza o fato de não haver providências administrativas efetivas até hoje dirigidas ao aclaramento dessa questão, que já foi objeto de várias ações judiciais e que pode, ante a concessão irregular do benefício, impor ônus indevido ao erário.
9. Pois bem, consoante o supratranscrito voto, esperava-se que a suposta norma assinalasse as atividades policiais desempenhadas em condições de risco ou que representem prejuízo à saúde ou à integridade física, desvinculando-as do cargo em si, a fim de que fossem estabelecidos critérios objetivos para aplicação do art. 1º da Lei Complementar 51/1985. 
10. Todavia, o que se observa do projeto de decreto MJSP 00206 2017 MP é justamente o oposto. Sem maior esforço hermenêutico, conclui-se que a norma vincula a "atividade estritamente policial" às carreiras de policial federal e de policial rodoviário federal, independentemente da atividade exercida no respectivo órgão, seja ela administrativa ou de risco (art. 1º) . Inclusive, considera atividade de natureza estritamente policial aquela desempenhada por policial federal ou por policial rodoviário federal cedido para a Presidência da República, Ministério da Justiça, secretarias de segurança pública dos Estados/Distrito Federal e órgãos de segurança dos Tribunais Superiores (art. 2º) .
11.	Nesse cenário, tem-se por não cumprida, até o momento, as determinações constantes no subitem 9.4 do Acórdão 1829/2014-TCU-Plenário, com redação dada pelo Acórdão 1882/2015-TCU-Plenário, circunstância que deve ser comunicada ao Ministério da Justiça e Segurança Pública e aos Departamentos de Polícia Federal e de Polícia Rodoviária Federal, concedendo-lhes novo prazo para cumprimento da decisão.
CONCLUSÃO
12.	Como visto, os Departamentos de Polícia Federal e de Polícia Rodoviária Federal editaram as Portarias 9.012/2018-DG/PF, de 13/12/2018, e 386/2018/DG, de  14/12/2018, respectivamente, visando regulamentar as atividades/atribuições enquadradas como estritamente policial. Entretanto, verificou-se que as aludidas normas não atendem às determinações constantes no subitem 9.4 Acórdão 1829/2014-TCU-Plenário, com redação dada pelo Acórdão 1882/2015-TCU-Plenário, porquanto não assinalaram quais atividades policiais são desempenhadas em condições de risco ou que representem prejuízo à saúde ou à integridade física, a fim de estabelecerem critérios objetivos para aplicação do art. 1º da Lei Complementar 51/1985.
13.	Da mesma forma do projeto de decreto MJSP 00206 2017 MP analisado à peça 159, as portarias apresentadas vinculam a atividade estritamente policial ao cargo em si, independentemente da natureza da atividade, seja administrativa ou de risco, ou do local de lotação ou de exercício do servidor policial. Por esse motivo, propõe-se conceder aos referidos órgãos novo prazo para o devido cumprimento da decisão, sob pena de responsabilização das autoridades administrativas.
14.	Por fim, deve-se observar que os Departamentos de Polícia Federal e de Polícia Rodoviária Federal, com o advento do Decreto 9.662, de 1/1/2019, passaram a integrar a estrutura organizacional do recém criado Ministério da Justiça e Segurança Pública.
PROPOSTA DE ENCAMINHAMENTO
15.	Ante o exposto, opina-se pelo encaminhamento dos presentes autos ao Gabinete do Relator, Exmo. Sr. Ministro Vital do Rêgo, com as seguintes propostas:
	a) esclarecer ao Ministério da Justiça e Segurança Pública e aos Departamentos de Polícia Federal e de Polícia Rodoviária Federal que as Portarias 9.012/2018-DG/PF, de 13/12/2018, e 386/2018/DG, de  14/12/2018, não atendem aos delineamentos traçados no  subitem 9.4 do Acórdão 1829/2014-TCU-Plenário, com redação dada pelo Acórdão 1882/2015-TCU-Plenário, visto que não assinalaram quais atividades policiais são desempenhadas em condições de risco ou que representem prejuízo à saúde ou à integridade física hábeis a se enquadrarem no conceito "estritamente policial" a que alude o art. 1º da Lei Complementar 51/1985;
	a) conceder aos referidos órgãos novo prazo, de sessenta dias, com fulcro no art. 43, inciso I, da Lei 8.443/1992, c/c o art. 250, inciso II, do Regimento Interno do TCU, para o devido cumprimento da decisão, sob pena de responsabilização das autoridades administrativas.
É o relatório.

8.1. Rejane Maria da Rosa, representando Ansadprf.  
8.2. Alysson Bento Gonçalves (OAB/DF 15.115/E) e outros, representando Federação Nacional dos Policiais Rodoviários Federais.  
8.3. Clayton Rinaldi de Oliveira Júnior e outros, representando Sindicato dos Policiais Rodoviários Federais no Distrito Federal.  
8.4. Marcelo Trindade de Almeida (OAB/PR 19.095), representando Sindicato dos Delegados de Polícia Federal no Paraná e Sindicato dos Policiais Rodoviários Federais no Paraná.

Não atuou.

DENÚNCIA. APLICAÇÃO DA LEI COMPLEMENTAR 51/1985. MONITORAMENTO. DETERMINAÇÃO AO MINISTÉRIO DA JUSTIÇA. ELABORAÇÃO DE NORMATIVO. CUMPRIMENTO PARCIAL DA DETERMINAÇÃO. REITERAÇÃO DA PARTE AINDA NÃO CUMPRIDA. NOTIFICAÇÃO.

DENÚNCIA (DEN)

Secretaria de Fiscalização de Pessoal (Sefip).

Em apreciação, monitoramento do cumprimento das determinações constantes do subitem 9.4 do Acórdão 1829/2014-TCU-Plenário (peça 25) , com redação dada pelo Acórdão 1882/2015-TCU-Plenário (peça 55) , mediante o qual esta Corte de Contas determinou ao Ministério da Justiça a elaboração, subitem 9.4.1, e posterior aplicação, subitem 9.4.2, de normativo que delimitasse as atividades e as atribuições a serem enquadradas como sendo "estritamente policial".
Nesta oportunidade, a Secretaria de Fiscalização de Pessoal (Sefip) , após analisar os documentos trazidos pela Polícia Federal (peça 189) e pela Polícia Rodoviária Federal - PRF (peça 190) , concluiu, em uníssono (peças 201 a 203) , que as normas elaboradas no âmbito de cada órgão, respectivamente, Portaria 9.012-DG/PF, de 13/12/2018, (peça 189, p. 3 a 5) , e Portaria 386/2018/DG, de 14/12/2018, (peça 190, p. 3 a 5)  não atendiam ao disposto no subitem 9.4 do Acórdão 1829/2014-TCU-Plenário, com redação dada pelo Acórdão 1882/2015-TCU-Plenário.
Assim, a Sefip sugere, ao final, que seja esclarecido ao Ministério da Justiça e Segurança Pública e aos Departamentos de Polícia Federal e de Polícia Rodoviária Federal que os normativos elaborados não atendem ao subitem 9.4 da decisão monitorada, bem como que seja fixado novo prazo de sessenta dias para seu cumprimento.
Estando os autos em meu Gabinete, foi juntada a documentação constante das peças 204 e 205. 
A peça 204 é constituída por ofício do Sindicato Nacional dos Servidores Administrativos da Polícia Rodoviária Federal (SINAPRF) , em que se defende que a atividade estritamente policial no âmbito da PRF seria aquela exercida por policial que tiver lotação em posto de fiscalização, de sorte que as demais atividades seriam consideradas administrativas. 
Da peça 205, consta a recente Portaria do Ministério da Justiça e Segurança Pública (MJSP) 580, de 6/6/2019, que define as atividades de natureza estritamente policial, bem como os pareceres jurídicos que a embasaram. 
Entendo que o presente monitoramento merece deslinde diverso daquele sugerido pela Sefip pelas razões que passo a expor.
Em verificação dos normativos apresentados pelos dois órgãos policiais, Portaria 9.012-DG/PF, de 13/12/2018, (peça 189, p. 3 a 5) e Portaria 386/2018/DG, de 14/12/2018, (peça 190, p. 3 a 5) , de fato, como salientado pela Sefip, observa-se que não foram assinaladas de forma específica as atividades que deveriam ser consideradas como sendo estritamente policiais.
Na verdade e em última análise, de se notar que ambas as portarias acabaram por entender que, de modo geral, toda a atividade policial, seja nas áreas meio ou fim de atuação, está sujeita a risco, que seria inerente ao próprio cargo de policial.
Para tanto, consideraram como sendo atividades de risco, ou de interesse estritamente policial, todas aquelas exercidas por policiais em exercício nos Departamentos de Polícia Federal e de Polícia Rodoviária Federal, inclusive aqueles lotados em órgãos da administração policial.
Ademais, com relação aos policiais lotados em outros órgãos públicos, também se inseriram nesse mesmo conceito de atividade de risco, as atribuições exercidas por policiais em algum órgão relacionado à área de segurança pública, segurança viária, bem como o exercício de atividades que guardem relação ou estejam afetas à área de segurança ou, ainda, relacionadas, direta ou indiretamente, com a atividade policial.
Assim, em face das normas apresentadas, estariam fora da atividade considerada como sendo estritamente policial as atribuições meramente administrativas exercidas por policiais em outros órgãos públicos que não os Departamentos de Polícia Federal e de Polícia Rodoviária Federal.
Consoante tais disposições, a natureza do trabalho policial acaba por impor a todos os policiais, independentemente do local de lotação ou de exercício, o dever de agir em situações que envolvam a garantia de segurança, podendo ser convocado a qualquer tempo para o cumprimento de missões policiais.
De igual modo, a atividade policial exige que os integrantes da carreira policial façam uso permanente de arma de fogo e contínuo treinamento para o seu manuseio. Esta característica, por si só, já impõe um risco inerente à própria condição de policial, porquanto possui potencial de impor restrições a sua vida privada e causar prejuízo a sua integridade física e psicológica.
Entendo que essas características, próprias da atividade policial, encerram condições de risco que trazem prejuízo à saúde e à integridade física do servidor policial, a teor do disposto no art. 40, § 4º, da CF/1988.
Com base nessas premissas, entre outras, foi editada a Portaria MJSP 580/2019 (peça 205, p. 3) , que considera como atividades de natureza estritamente policial aquelas exercidas por policiais federais lotados na Polícia Federal (PF) e Polícia Rodoviária Federal (PRF) .
Relativamente aos policiais que atuam em outros órgãos, considerou-se como atividades de natureza estritamente policial aquelas exercidas por policiais ativos de ambos os órgãos, desde que suas atribuições tenham relação direta ou estejam afetas à área de segurança, assim reconhecidas pelo dirigente máximo da PF ou da PRF, a requerimento do servidor policial interessado.  
Com relação ao teor do Ofício 102/2019 (peça 205) , do Sindicato Nacional dos Servidores Administrativos da Polícia Rodoviária Federal - SINAPRF, não veria óbices a examinar seu conteúdo, em que pese o referido sindicato não possuir capacidade postulatória, haja vista não ter sido habilitado como interessado nos autos, nos termos dos arts. 144 e 146 do RITCU.
Contudo, deixo de me pronunciar a respeito da sugestão apresentada pelo SINAPRF, no sentido de que a atividade estritamente policial no âmbito da PRF seja aquela exercida por policial que estiver atuando em postos de fiscalização, pois não cabe a esta Corte de Contas estabelecer os requisitos constantes do normativo editado pelo órgão do Poder Executivo, sob risco de substituir as prerrogativas próprias do órgão competente para normatizar a matéria. Ao TCU cabe especificamente avaliar se os critérios estabelecidos na portaria se coadunam com os princípios da legalidade, moralidade, razoabilidade, entre outros. 
Por essas razões, reputo que a edição da Portaria MJSP 580/2019 atende à determinação constante do subitem 9.4.1 do Acórdão 1829/2014-TCU-Plenário, com redação dada pelo Acórdão 1882/2015-TCU-Plenário.
Com relação à determinação que integra o subitem 9.4.2 da decisão monitorada, a seguir transcrita, não consta dos autos informações acerca de seu cumprimento, razão pela qual ela deve ser fixado prazo para o seu pleno atendimento.
9.4.2. após a edição do normativo de que trata o subitem anterior, oriente os órgãos sob a sua jurisdição a procederem à revisão das aposentadorias especiais já concedidas e ainda não disponibilizadas no Sisac, à luz do entendimento dado ao alcance do dispositivo legal mencionado no subitem anterior
Com essas considerações, VOTO para que o Tribunal aprove a minuta de acórdão que ora submeto à consideração deste Colegiado.
TCU, Sala das Sessões Ministro Luciano Brandão Alves de Souza, em 9 de outubro de 2019.
Ministro VITAL DO RÊGO 
Relator